臺灣臺南地方法院刑事判決
110年度易字第414號
公  訴  人  臺灣臺南地方檢察署檢察官
被      告  張鈞翔



上列被告因違反毒品危害防制條例案件，經檢察官提起公訴（10
9年度偵緝字第1079號），本院判決如下：
    主  文
丙○○犯藥事法第83條第1項轉讓偽藥罪，處有期徒刑肆月。
扣案含第三級毒品兼偽藥Mephedrone成分之毒品咖啡包1包（檢
驗前淨重1.133公克，檢驗後淨重0.382公克）、第三級毒品兼偽
藥愷他命殘渣袋1包（毛重0.23公克），均沒收之。
    事  實
一、丙○○與廖曼均2人，為男女朋友關係，於民國（下同）109年
    5月8日下午15時35分許起，至翌日即109年5月9日中午12時8
    分許止，2人入住○○市○區○○路0段000號「國妃鷹堡汽車旅館
    」305號房，丙○○明知Mephedrone及愷他命，係毒品危害防
    制條例第2條第2項第3款所公告列管之第三級毒品，並經中
    央衛生主管機關衛生福利部（下稱衛福部）明令公告列為第
    三級管制藥品，除依藥事法相關規定製造之針劑外，乃屬藥
    事法第20條第1項第1款所稱未經核准擅自製造之偽藥，未經
    許可，不得擅自轉讓，竟仍基於轉讓第三級毒品兼偽藥之犯
    意，於109年5月8日入夜後，至翌日即109年5月9日之日出前
    某時許，在上開國妃鷹堡汽車旅館305號房，將摻有第三級
    毒品兼偽藥Mephedrone成分之毒品咖啡包2至3包，無償轉讓
    予廖曼均施用。
二、嗣於109年5月9日中午12時8分許，丙○○與廖曼均2人退房離
    開，經房務人員打掃房間時發現，房內物品遭毀損破壞，告
    知櫃檯甲○○，而報警處理；經警到場，於109年5月9日下午1
    6時許，在上開305號房，扣得含第三級毒品Mephedrone成分
    之毒品咖啡包1包（檢驗前淨重1.133公克，檢驗後淨重0.38
    2公克）、第三級毒品愷他命殘渣袋1包（毛重0.23公克）等
    物在案。
三、案經臺南市政府警察局第六分局報請臺灣臺南地方檢察署檢
    察官偵查起訴。
    理  由
壹、程序部分：
一、按被告以外之人於審判外之陳述，雖不符刑事訴訟法第159
    條之1至第159條之4之規定，而經當事人於審判程序同意作
    為證據，法院審酌該言詞陳述或書面陳述作成時之情況，認
    為適當者，亦得為證據；當事人、代理人或辯護人於法院調
    查證據時，知有第159條第1項不得為證據之情形，而未於言
    詞辯論終結前聲明異議者，視為有前項之同意，刑事訴訟法
    第159條之5定有明文。
二、查本件本院用以認定犯罪事實存否之各項證據資料，其中屬
    於被告以外之人於審判外之言詞、書面陳述，雖屬傳聞證據
    ，然被告於本院審理程序時，已表示同意上開言詞、書面陳
    述，均有證據能力（詳本院卷66頁），復據本院於審理時調
    查證據程序逐一提示並告以要旨，檢察官及被告均未爭執上
    開證據之證據能力，且於言詞辯論終結前亦未聲明異議，本
    院審酌此等證據資料作成時之情況，核無違法不當之瑕疵，
    亦無其他違反法定程序取證情形，且與待證事實具有關連性
    ，以之作為本案之證據亦屬適當，應具有證據能力。  
貳、實體部分：
一、上開事實，業據被告於本院審理時，均坦承不諱，核與證人
    廖曼均於警詢及偵查中證稱：於109年5月8日上午，尚未入
    住國妃鷹堡汽車旅館前，其即看過被告手提袋內，有與事後
    在國妃鷹堡汽車旅館305號房，查扣毒品咖啡包外包裝相同
    之毒品咖啡包好幾包，其在國妃鷹堡汽車旅館305號房內，
    有施用被告所提供毒品咖啡包2、3包等情相符（詳偵查卷21
    至25頁）；並經證人即國妃鷹堡汽車旅館櫃檯甲○○於本院證
    稱：被告與廖曼均2人，係於109年5月8日15時35分許起，至
    翌109年5月9日12時8分許止，入住國妃鷹堡汽車旅館305號
    房；被告與廖曼均2人，於109年5月9日退房後，經房務人員
    打掃時發現，房內物品遭毀損破壞而報警，經警到場後，於
    同日16時許，在該305號房內，查獲毒品咖啡包1包（毛重1.
    42公克）、第三級毒品愷他命殘渣袋1包（毛重0.23公克）
    等語可佐（詳警卷14至15頁、本院卷67至69頁）。而同案被
    告郭景淳亦於警詢及偵查中供稱：於109年5月8日上午，被
    告以微信傳送與事後在國妃鷹堡汽車旅館305號房查扣毒品
    咖啡包外包裝相同毒品咖啡包照片予伊，109年5月8日下午3
    時多，伊於被告入住汽車旅館沒多久，伊去汽車旅館找被告
    ，約半小時後，即離開；伊到該房間，並未攜帶毒品咖啡包
    過去等情（詳15822號偵查卷29至30、33頁）。復經證人甲○
    ○於被告退房後，會同警方在國妃鷹堡汽車旅館305號房內，
    扣得毒品咖啡包1包（毛重1.42公克）、第三級毒品愷他命
    殘渣袋1包（毛重0.23公克）等物可佐，亦有臺南市政府警
    察局第六分局扣押筆錄暨扣押物品目錄表及現場照片12張在
    卷可憑（詳警卷37至42頁）。
二、又扣案毒品咖啡包1包（鑑別條碼B00000000：檢驗前淨重1.
    133公克，檢驗後淨重0.382公克），經鑑定結果，檢出含有
    第三級毒品Mephedrone甲基甲基卡西酮成分；而扣案愷他命
    殘渣袋1包（鑑別條碼B00000000：毛重0.276公克），經鑑
    定結果，亦檢出含有第三級毒品愷他命（Ketamine）及2-fl
    uoroderschloroketamine等成分，有高雄市立凱旋醫院於10
    9年7月28日出具高市凱醫驗字第65156號濫用藥物成品檢驗
    鑑定書在卷可稽（詳警卷30頁）。
三、綜上所述，被告自白，其有於109年5月8日持有扣案毒品咖
    啡包，並於109年5月8日入住國妃鷹堡汽車旅館，至翌日即1
    09年5月9日之日出前某時許，在「國妃鷹堡汽車旅館」305
    號房，將其持有摻有第三級毒品兼偽藥Mephedrone成分之毒
    品咖啡包2至3包，無償轉讓予廖曼均施用之犯行，核與事實
    相符。是被告轉讓第三級毒品兼偽藥犯行，事證明確，應可
    認定。
四、按行為人明知為偽藥而轉讓予他人者，其轉讓行為同時該當
    毒品危害防制條例第8條第3項之轉讓第三級毒品罪、藥事法
    第83條第1項之轉讓偽藥罪，屬法條競合，應依重法優於輕
    法、後法優於前法等法理，擇一處斷。而藥事法第83條第1
    項法定刑為7年以下有期徒刑，得併科新臺幣5千萬元以下罰
    金，顯較毒品危害防制條例第8條第3項之法定刑為3年以下
    有期徒刑，得併科新臺幣30萬元以下罰金為重，縱轉讓第三
    級毒品淨重達20公克以上，或成年人對未成年人為轉讓行為
    ，依毒品危害防制條例第8條第6項、第9條第1項各有加重其
    刑至2分之1特別規定，而應依各該規定加重處罰，惟仍以藥
    事法第83條第1項之法定本刑較重，依重法優於輕法之法理
    ，應擇較重之藥事法第83條第1項轉讓偽藥罪處斷（102台上
    2405判決要旨及109台上大字第1089號裁定意旨參照）。
五、核被告所為，係犯藥事法第83條第1項之轉讓偽藥罪。又被
    告其轉讓前持有第三級毒品之低度行為，藥事法未設刑罰規
    定，就涉及犯罪之態樣、階段應整體適用法理，其低度之持
    有行為，自不能再行割裂適用毒品危害防制條例，加以處罰
    。且本件被告轉讓第三級毒品前之持有第三級毒品行為，亦
    因無證據證明被告持有第三級毒品之純質淨重已達20公克以
    上，而毒品危害防制條例對於持有第三級毒品純質淨重未達
    20公克之行為，亦未設有刑事處罰規定，故被告轉讓第三級
    毒品前之持有行為，自屬不罰之行為（98台上5762號、99台
    上6378、1086號判決意旨參照）。至檢察官起訴意旨，認本
    件被告係違反毒品危害防制條例第8條第3項之轉讓第三級毒
    品罪云云。然法院在不影響基本事實同一之基礎下，非不可
    變更起訴法條。本件於本院審理時，已對被告涉犯無償轉讓
    第三級毒罪嫌，踐行告知（詳院卷62頁），要無礙檢察官及
    被告之防禦權行使，爰依法變更起訴法條，併此敘明。
六、爰審酌被告應知悉毒品戕害人體身心健康甚鉅，亦為政府機
    關嚴格查禁之物，不得非法轉讓，竟轉讓供他人施用，所為
    戕害他人身體健康，危害社會治安和善良秩序，漠視政府禁
    制毒品之政策，殊屬不該；併審酌被告犯後，否認犯行，並
    將扣案毒品，推稱係郭景淳所有並提供（詳警卷2至3頁），
    直至本院審理時，始坦承犯行，兼衡被告自陳教育程度為高
    中肄業、已婚並已離婚、入監前從事宅修工作等一切情狀，
    量處如主文所示之刑，以資懲儆。
七、末按依毒品危害防制條例第18條第1項前段之規定，應予沒
    收銷燬之毒品，以經查獲之第一、二級毒品為限。又毒品依
    其成癮性、濫用性及對社會危害性，共分為四級，上開條例
    並就製造、運輸、販賣、意圖販賣而持有、以非法方法使人
    施用、引誘他人施用及轉讓不同等級之毒品等行為，分別定
    其處罰。至施用或持有第三、四級毒品，因其可罰性較低，
    故未設處罰之規定，僅就施用及持有第一、二級毒品科以刑
    罰。然鑑於第三、四級毒品均係管制藥品，特於同條例第11
    條之1明定無正當理由，不得擅自持有；第18條第1項後段復
    規定查獲之第三、四級毒品，無正當理由而擅自持有者，沒
    入銷燬之。從而，依同條例第18條第1項後段應沒入銷燬之
    毒品，專指查獲施用或持有之第三、四級毒品而言；倘係查
    獲製造、運輸、販賣、意圖販賣而持有、以非法方法使人施
    用、引誘他人施用或轉讓第三、四級毒品，既屬同條例相關
    法條明文規定處罰之犯罪行為，即非該條項應依行政程序沒
    入銷燬之範圍。又同條例第19條第1項所定「供犯罪所用或
    因犯罪所得之物」，係指犯第4條至第9條、第12條、第13條
    或第14條第1項、第2項之罪所用或所得之物，不包括毒品本
    身在內，是尚不得援用此項規定為第三、四級毒品之沒收依
    據。再同條例對於查獲之製造、運輸、販賣、意圖販賣而持
    有、以非法方法使人施用、引誘他人施用及轉讓第三、四級
    毒品之沒收，並無特別規定，如其行為已構成犯罪，則該毒
    品即屬不受法律保護之違禁物，應回歸刑法之適用，依刑法
    第38條第1項之規定沒收之，始為適法（96台上884號、100
    台上7150號判決意旨參照）。經查：本件扣案被告持有而為
    警查獲之含第三級毒品Mephedrone甲基甲基卡西酮成分之毒
    品咖啡包1包（檢驗前淨重1.133公克，檢驗後淨重0.382公
    克）、第三級毒品愷他命殘渣袋1包（毛重0.23公克），經
    鑑定結果，依序分別檢出第三級毒品Mephedrone成分及第三
    級毒品愷他命成分，有高雄市立凱旋醫院濫用藥物成品檢驗
    鑑定書在卷可稽，已如前述。而其外包裝，與其內毒品難以
    完全析離，且無完全析離之實益及必要，均應視為毒品，為
    違禁物，不問屬於犯罪行為人與否，均應依刑法第38條第1
    項規定，宣告沒收；至取樣鑑定用罄部分，因已滅失而不存
    在，無庸諭知沒收。另扣案咖啡包殘渣袋1包（鑑別條碼B00
    000000：毛重0.63公克），經鑑定結果，並未驗出有任何毒
    品反應，亦有上開高雄市立凱旋醫院濫用藥物成品檢驗鑑定
    書在卷可稽，既無法證明其為毒品危害防制條例所規定之毒
    品，即非屬違禁物，自無法依法宣告沒收，併此敘明。
據上論斷，應依刑事訴訟法第299 條第1項前段、第300條，刑法
第11條前段，藥事法第83條第1項，刑法第38條第1項，判決如主
文。
本案經檢察官柯博齡提起公訴，經檢察官乙○○到庭執行職務。
中　　華　　民　　國　　110 　年　　7 　　月　 19 　　日
　　　　　　　　  刑事第一庭  法　官　董武全
以上正本證明與原本無異。
如不服本判決應於收受本判決後20日內向本院提出上訴書狀，並
應敘述具體理由。其未敘述上訴理由者，應於上訴期間屆滿後20
日內向本院補提理由書狀（均須按他造當事人之人數附繕本）「
切勿逕送上級法院」。 
　　　　　　　　　　　　　　　書記官　李培聞
中　　華　　民　　國　　110 　年　　7 　　月　　19　　日
附錄法條：
藥事法第83條第1項：
明知為偽藥或禁藥，而販賣、供應、調劑、運送、寄藏、牙保、
轉讓或意圖販賣而陳列者，處 7 年以下有期徒刑，得併科新臺
幣 5 千萬元以下罰金。